臺灣高等法院民事裁定　　　　　　　　　96年度抗字第1878號
抗　告　人　甲○○
代　理　人　林見軍律師
上列抗告人與相對人合作金庫商業銀行股份有限公司間債務人異
議之訴事件，對於中華民國九十六年十月十八日臺灣台北地方法
院九十六年度重訴字第一三九三號裁定，提起抗告，本院裁定如
下：
    主  文
抗告駁回。
抗告費用由抗告人負擔。
    理  由
一、原裁定意旨略以：「原告（本件抗告人）主張撤銷臺灣屏東
    地方法院九十六年度執字第二三七一九號執行程序，依據強
    制執行法第十四條規定，應向執行法院提起，自專屬於臺灣
    屏東地方法院審理。茲原告向無管轄權之本院起訴，顯係違
    誤。依職權將本件移送於該管轄法院。」等語。
二、抗告意旨略以：「台灣屏東地方法院並非專屬管轄法院，原
    法院對本件債務人異議之訴有普通管轄權。」等語。
三、按所謂專屬管轄，指法律規定某類事件專屬一定法院管轄之
    謂，非以法律以明文定為「專屬管轄」者為限，凡法律規定
    某類事件僅得由一定法院管轄者，縱未以法文明定「專屬管
    轄」字樣，仍不失其專屬管轄之性質。（見吳明軒著，民事
    訴訟法上冊，七０頁）又按「執行名義成立後，如有消滅或
    妨礙債權人請求之事由發生，債務人得於強制執行程序終結
    前，向執行法院對債權人提起異議之訴。」強制執行法第十
    四條定有明文。是以提起債務人異議之訴應向執行法院提起
    ，顯已由法律規定此類事件專屬一定法院管轄，應屬專屬管
    轄，自排除民事訴訟法第二條第二項普通審判籍之適用。況
    查舊強制執行法修正前，對於債務人異議之訴之管轄法院本
    未規定，致使管轄法院之判斷見解分歧，為較易調查債務人
    是否有權排除執行名義之執行力，更用以避免發生與執行名
    義成立無關之法院，受理異議之訴之情事，乃於修正時特別
    增訂，債務人異議之訴應向實際實施強制執行之法院提起，
    足見所謂「向執行法院提起」性質上，應屬專屬管轄，並非
    僅屬特別管轄。查抗告人起訴係主張臺灣屏東地方法院九十
    六年度執字第二三七一九號清償票款事件對抗告人所為之強
    制執行程序應予撤銷，顯屬債務人異議之訴，則依上開規定
    ，應向具專屬管轄之執行法院即臺灣屏東地方法院提起，並
    排除僅具普通審判籍之原法院管轄。是原法院對於本件債務
    人異議之訴並無管轄權，則原裁定為移轉管轄之裁定，於法
    並無不合。抗告意旨仍執前詞指摘原裁定不當，求為廢棄，
    為無理由，應予駁回。
四、據上論結，抗告無理由，爰裁定如主文。
中　　華　　民　　國　　96　　年　　12　　月　　3 　　日
                    民事第三庭
                        審判長法　官    林敬修
　　　　　　　　　　　  　　　法　官    黃騰耀
　　　　　　　　　　　  　　　法　官    藍文祥
正本係照原本作成。
本裁定除以適用法規顯有錯誤為理由，並經本院許可外，不得再
抗告。如提起再抗告，應於收受後10日內委任律師為訴訟代理人
向本院提出再抗告狀。並繳納再抗告費新台幣一千元。
中　　華　　民　　國　　96　　年　　12　　月　　4 　　日
　　　　　　　　　　　　　　  書記官    顧倪淑貞
